【裁判字號】    99,抗,463
【裁判日期】    991028
【裁判案由】    聲明異議
【裁判全文】
臺灣高等法院臺中分院民事裁定           99年度抗字第463號
抗  告  人  乙○○
上列抗告人與相對人甲○○間聲明異議事件，抗告人對於中華民
國99年9月21日臺灣臺中地方法院99年度執事聲更字第2號裁定提
起抗告，本院裁定如下：
      主      文
抗告駁回。
抗告程序費用由抗告人負擔。
      理      由
一、按共有土地為原物分割之裁判，縱未宣示交付管業，但其內
    容實含有互為交付之意義，當事人仍得依強制執行法第一百
    三十一條第一項規定請求點交。而土地既應點交，則依司法
    院院解字第3583號解釋，自亦含有拆除其上建物之效力。又
    民事訴訟法第一百六十八條所定，當事人死亡者，訴訟程序
    在應續行訴訟之人承受其訴訟以前當然停止，於有訴訟代理
    人時不適用之，同法第一百七十三條前段定有明文。查，本
    院96年度重上字第88號分割共有物事件確定判決，陳裕升委
    任陳漢洲、陳嘉宏律師為其訴訟代理人，於訴訟進行中，陳
    裕升於民國97年8月25日死亡，該判決在陳裕升死亡後仍續
    行訴訟，依上開說明，訴訟程序並不因陳裕升死亡而當然停
    止。是本院逕予進行言詞辯論後而為判決，應無不合。上開
    確定判決，將陳裕升列為當事人而為判決，僅係於判決後，
    應由本院裁定由陳裕升之繼承人承受訴訟之問題，對訴訟代
    理人之代理權及原確定判決之效力尚不生影響。又相對人已
    就上開分割共有物事件確定判決，經登記取得其分得之土地
    ，相對人於執行程序中，並就已死亡之陳裕升撤回執行之聲
    請，是相對人以上開確定判決，聲請抗告人拆除相對人分得
    土地之建物，並將該土地交還相對人，自應准許。原法院司
    法事務官裁定駁回相對人強制執行之聲請，尚有未洽。原法
    院准相對人聲明異議，將原法院司法事務官所為上開處分撤
    銷，洵屬正當。抗告意旨以，上開確定判決，於當事人陳裕
    升死亡後，仍為判決，其當事人適格即有欠缺，上開確定判
    決係違法判決，無效判決，自應駁回相對人強制執行之聲請
    等語。惟當事人是否適格，原則上以為訴訟標的之法律關係
    之主體，或雖非法律關係之主體，而就該法律關係有管理權
    、處分權者為對象，當事人即為適格。本件已死亡之當事人
    陳裕升係為訴訟繫屬中死亡，且於死亡之前已委任訴訟代理
    人，得就訴訟標的之法律關係，為訴訟上之行為。自難認因
    當事人陳裕升之死亡而使上開分割共有物訴訟轉變成當事人
    不適格之情形，上開確定判決自無違法或無效之情形。抗告
    意旨，仍執前詞，指摘原裁定不當，聲明廢棄，為無理由。
    又本件係執行程序中之聲明異議事件，並無民事訴訟法第五
    十六條第一項第一款規定之適用，自無抗告效力及於其他同
    造當事人之情形，併此敘明。
二、據上論結，本件抗告為無理由。依強制執行法第三十條之一
    ，民事訴訟法第四百九十五條之一第一項、第四百四十九條
    第一項、第九十五條、第七十八條，裁定如主文。
中    華    民    國    99    年    10    月    28    日
                民事第七庭    審判長法  官  饒鴻鵬
                                    法  官  李平勳
                                    法  官  張瑞蘭
以上正本係照原本作成。
如不服本裁定應於裁定送達後10日內向本院提出抗告理由狀（須
按他造人數附具繕本），並繳納抗告裁判費新台幣1,000元。
                                    書記官  柯孟伶
中    華    民    國    99    年    10    月    28    日
                                                      Ｓ

司法院資訊處製作；財團法人民間司法改革基金會備份。
